臺灣高等法院臺中分院刑事判決　　　　　　　　　九十三年度上訴字第一三六○號
　　上　訴　人
　　即　被　告　丙○○
右上訴人因搶奪案件，不服臺灣南投地方法院九十三年度訴字第二一三號中華民國九
十三年七月十二日第一審判決（起訴案號：臺灣南投地方法院檢察署九十三年度偵字
第九四四號），提起上訴，本院判決如左：
      主  文
原判決關於丙○○部分撤銷。
丙○○共同連續竊盜，處有期徒刑拾月。
      事  實
一、丙○○與劉燕萍係男女朋友關係，因亟需金錢購買毒品海洛因施用，偶見年邁之
    甲○○（民國十二年生）從南投縣日月潭郵局提領現金，認有機可趁，隨即尾隨
    甲○○，探知甲○○住在南投縣魚池鄉○○村○○路十二巷二十二之一號後，丙
    ○○、劉燕萍二人遂基於意圖為自己不法所有之概括犯意聯絡，商量由丙○○騎
    乘機車載同劉燕萍至甲○○住處外把風接應，另推由劉燕萍進入屋內與甲○○攀
    搭聊天時，藉故借錢，若甲○○不肯出借，即趁甲○○不注意之際，竊取甲○○
    之財物；若甲○○不在家，則由二人進入屋內竊取財物。謀議既定，丙○○遂連
    續於下列時間載同劉燕萍至杜至遠住處，竊取甲○○之財物：
　　(一)於九十三年二月二十五日下午二時許，丙○○搭載劉燕萍至甲○○住處，因甲
      ○○不在家，二人遂無故侵入甲○○住處（無故侵入他人住宅部分未據告訴）
      ，竊取甲○○所有放在桌上之現金新台幣（下同）二千五百元得手後，由丙○
      ○騎乘機車搭載劉燕萍離開。
    (二)又於九十三年三月三日下午四時許，丙○○搭載劉燕萍至甲○○住處前，因甲
      ○○在家，二人遂依約定之方式由劉燕萍單獨進入甲○○住處，丙○○則在外
      把風接應。劉燕萍進入甲○○屋內後，趁甲○○不注意之際著手竊取甲○○之
      九百元，惟為甲○○所察覺，叫劉燕萍不要拿，劉燕萍竟恃甲○○年邁不及上
      前制止而不及防備之際，單獨變異竊盜犯意為搶奪財物之犯意，將該九百元搶
      走，得手後由丙○○騎乘機車搭載劉燕萍逃逸，惟丙○○並不知劉燕萍變異竊
      盜而為搶奪之情。
    (三)再於九十三年三月五日下午三時許，丙○○搭載劉燕萍至甲○○住處前，亦依
      約定之方式由劉燕萍單獨進入甲○○住處，丙○○則在外把風接應。劉燕萍進
      入甲○○屋內後，趁甲○○不注意之際著手竊取甲○○放置在褲子口袋之一萬
      三千元，惟為甲○○所察覺，叫劉燕萍不要拿，劉燕萍竟恃甲○○年邁不及上
      前制止而不及防備之際，單獨變異竊盜犯意為搶奪財物之犯意，將該一萬三千
      元搶走，得手後由丙○○騎乘機車搭載劉燕萍逃逸，惟丙○○並不知劉燕萍變
      異竊盜而為搶奪之情。
    丙○○與劉燕萍將上開方式取得之金錢花費於購買二人施用之毒品或其他物品，
    而僅剩餘一元（業據被害人甲○○領回）。嗣於九十三年三月七日晚間二十時三
    十分許，在甲○○住處外，為警循線查獲（劉燕萍經原審認犯搶奪罪，判處有期
    徒刑一年確定）。
二、案經南投縣政府警察局集集分局報請台灣南投地方法院檢察署檢察官偵查起訴。
      理  由
一、訊據上訴人即被告丙○○矢口否認有何竊盜之犯行，辯稱：劉燕萍說是要去向甲
    ○○借錢，而且伊不曾進入甲○○家中云云。惟查：被告丙○○於本院審理時坦
    稱其於上開時、地騎乘機車，載同劉燕萍至被害人甲○○前開住處，由劉燕萍進
    入被害人屋宅取得金錢，伊在外等候，而劉燕萍自被害人處取得之金錢係用於一
    起購買毒品海洛因施用等情，核與共同被告劉燕萍於原審所供部分犯罪情節相符
    。且查：
  (一)關於九十三年二月二十五日下午二時許竊盜犯行部分：
    (1)共同被告劉燕萍於警詢時供稱：「在二月二十五日下午十四時許，也是我男朋
      友丙○○騎機車載我到甲○○家，這次我男朋友丙○○有陪我進去甲○○的家
      ，甲○○不在家，我看到桌上有二千五百元就把它拿走，也是跟我男朋友丙○
      ○回埔里買毒品」等語；又於偵查中供稱：「第二次（按即九十三年二月二十
      五日下午二時許，下同）我是與丙○○去‧‧‧把他桌上的錢拿走，該次丙○
      ○有進入甲○○家，雖然偷的時候是我下手，但丙○○都知道」等語；復於原
      審供稱：「在第二次的犯行丙○○有到被害人的家裡」、「（甲○○在偵訊中
      為何說沒有看過男生？）第二次進去時甲○○不在家，其他的丙○○都在外面
      」（詳見偵查卷第一二、一三、三七頁、原審卷第十一頁、六五頁）；且被害
      人甲○○於偵查中亦供稱：「（是否認識劉燕萍、丙○○？）我不知道搶我錢
      的女孩叫什麼名字，至於另外一個男子我沒見過」等語（詳見偵查卷第五五頁
      反面）；況被告於本院審理時亦坦稱此次有拿到錢等語。足見被告丙○○確係
      利用被害人未在家之際，與劉燕萍共同侵入甲○○住處，竊取甲○○所有放在
      桌上之現金二千五百元得手。
    (2)共同被告劉燕萍於警詢時雖供稱：「搶奪」的金額第二次是二千五百元，丙○
      ○只有在第二次「搶奪」二千五百元時有進去，其他都是載我過來後在外把風
      等語；另被害人於警詢時亦指稱被搶了五次等語。然此與上開事證不合，被告
      丙○○與劉燕萍侵入被害人住處取得二千五百元時，被害人既不在家中，被告
      丙○○等如何會有趁被害人不及防備之際，搶奪其財物之情事發生？渠等前開
      供述、指陳此次為搶奪，尚屬有誤，自不足採為不利於被告丙○○之認定。
  (二)關於九十三年三月三日下午四時許、九十三年三月五日下午三時許竊盜犯行部分
    ：
    (1)共同被告劉燕萍於原審坦稱自被害人住處分別取得九百元、一萬三千元之事實
      ，其於警詢時且稱：「（丙○○知道妳用搶的嗎？）知道我是用偷的，不是用
      搶的」（詳見偵查卷第十五頁）；於偵查中稱：「第三次（按即九十三年三月
      三日下午四時許，下同）和第四次（按即九十三年三月五日下午三時許）去時
      ，丙○○沒有進去，他叫我上去借，他說借不到就用偷的，他沒教我搶」（詳
      見偵查卷第三七頁）；又於原審供稱：「（丙○○是否有告訴你若借不到，就
      用偷的？）有。第三次時告訴我的」等語（詳見原審卷第六五頁）。且被告於
      本院審理時亦坦稱騎乘機車載同劉燕萍至被害人住處，由劉燕萍進入被害人屋
      宅取得金錢，伊在外等候，而劉燕萍自被害人處取得之金錢係用於一起購買毒
      品海洛因施用等情。足見被告丙○○此二次確係與共同被告劉燕萍約定按照原
      先謀議之方式，竊取被害人之金錢，並已著手竊取之行為，並已得財。
    (2)雖劉燕萍於著手竊取時隨即為被害人發現，叫劉燕萍不要拿，惟劉燕萍仍強行
      拿走等情，亦據劉燕萍於警詢時供明：「那位伯伯確實叫我不要拿，但我還是
      強行拿走，因為我男朋友跟自己都缺錢，所以才強行拿走」、「（妳每次向甲
      ○○搶奪財物時甲○○有沒有制止妳？）他有制止我叫我不要拿他的錢，不然
      他沒飯吃」、「（甲○○有制止妳，為什麼妳還要向他拿錢？）因為每次我都
      跟我男朋友說我一定會拿到錢」、「（妳是不是知道妳搶甲○○的錢時，甲○
      ○因身體不適而無法制止妳？）因為甲○○年紀大了走路比較慢，沒辦法制止
      我，所以我才敢向他行搶」（詳見偵查卷第九頁反面、第十四頁）。然此係劉
      燕萍於屋內著手竊取財物被發現後，偷竊不成轉而為搶奪之犯意並為搶奪之犯
      行，並不在被告丙○○與劉燕萍原先犯意聯絡之範圍內，被告丙○○自不需對
      搶奪犯行負責，僅需對竊盜行為負其責任。
    (3)至此二次取得現金若干？劉燕萍於警詢時先稱三月三日那次取得九百元（詳見
      偵查卷第九頁正面），後又稱取得一萬三千元（詳見偵查卷第十三頁）；而關
      於三月五日該次，劉燕萍於警詢時稱係九百元（詳見偵查卷第十三頁），被害
      人於警詢、偵查中則稱係一萬三千元（詳見偵查卷第十八頁反面、第五六頁正
      面），說法歧異。然依卷附甲○○之郵局存摺所示之領款紀錄，甲○○於九十
      三年三月五日有領款一萬三千元（詳見偵查卷第十九頁），此與被害人於偵查
      中所述：「第四次是在九十三年三月五日我剛從郵局領錢回來，那女子又到我
      家‧‧‧她竟然就自己伸手到我褲子口袋中，將我剛從郵局領的一萬三千元全
      部拿走」等語相符，堪認劉燕萍於三月三日、三月五日所取走之現金分別為九
      百元、一萬三千元，其上開供述與此不符部分，應係誤記，尚非可採。
  (三)此外，並有被害人領回贓物一元時所出具之贓物領據一份在卷可稽。事證明確，
    被告丙○○所辯係圖卸刑責之詞，不足採信，其犯行堪以認定，自應依法論科。
    共同被告劉燕萍於警詢時另稱丙○○不知道伊至甲○○家中作何事云云，衡情應
    係劉燕萍於被查獲之初迴護被告丙○○之詞；蓋劉燕萍若係得以多次向被害人借
    得金錢，足見劉燕萍與被害人關係匪淺，被告丙○○又何須於甲○○在家時迴避
    不進入屋內？另共同被告劉燕萍於原審審理供稱：「（許思原有無叫你用搶的？
    ）有，甲○○的一萬多元是放在褲子的口袋內，褲子放在床旁邊」（詳見原審卷
    第六六頁），然此與共同被告劉燕萍先前多次供述不合，衡情應係被告丙○○始
    終否認犯行，將責任全推給劉燕萍，且渠等原為男女朋有關係，致劉燕萍有被拋
    棄出賣之感，而心生忿恨，致為不實之陳述，此部份亦非可採為不利於被告丙○
    ○之認定。另共同被告劉燕萍、被害人甲○○於警詢中之陳述，未經被告丙○○
    於言詞辯論終結前聲明異議，視為同意作為證據，且渠等警詢筆錄均經親閱後始
    簽名捺印，本院亦認為適當，自得為證據，而有證據能力，併予敘明。
二、核被告所為，係犯刑法第三百二十條第一項普通竊盜罪。其前後三次犯行係基於
    概括犯意，反覆為之，而犯相同罪名之罪，為連續犯，應以一罪論，並加重其刑
    。被告丙○○與共同被告劉燕萍就竊盜犯行部分，係在渠等犯意聯絡範圍內，且
    有行為分擔，為共同正犯。原審認被告丙○○犯罪事證明確，予以論罪科刑，固
    非無見，惟原判決認被告係犯刑法第三百二十五條第一項之搶奪罪，已有未洽；
    又認被告尚有於九十三年二月二十二日下午二時許，與劉燕萍共同搶奪被害人財
    物之行為，亦有未合；另原判決除當事欄外，其他於主文、事實、理由各欄有多
    處將被告「丙○○」之姓名，誤寫為「許思遠」，並有疏誤。被告丙○○上訴意
    旨否認有搶奪犯行，指摘原判決不當，為有理由，然其併否認有竊盜之行為，據
    以指摘原判決不當，則無可取。原判決關於被告丙○○部分既有上述可議之處，
    即屬無可維持，自應由本院將原判決關於被告丙○○部分撤銷改判。爰審酌被告
    年輕力壯，不思以正當方法賺取金錢，貪逸惡勞，以上開方式竊取被害人財物，
    惡性非輕，且事後仍否認犯行，未見悔意，及尚未曾受有期徒刑以上刑之宣告，
    有臺灣高等法院被告全國前案紀錄表可按等一切情狀，量處如主文第二項所示之
    刑，以資儆懲。
三、公訴意旨另以：被告丙○○於九十三年二月二十二日，搭載劉燕萍至甲○○住處
    前，劉燕萍單獨進入甲○○住處，丙○○則在外等候，而由劉燕萍趁甲○○不覺
    情況下，竊取甲○○放置在桌上之二千元得手。又於九十三年三月七日下午二時
    許，由被告丙○○搭載劉燕萍至甲○○住處前，劉燕萍單獨進入甲○○住處，丙
    ○○則在外等候。劉燕萍本欲故技重施，搶奪甲○○錢財，惟甲○○告知已經沒
    有錢了，遂作罷而返等情，而認被告丙○○就此部分係涉犯刑法第三百二十條第
    一項竊盜罪嫌。公訴人認被告丙○○有此部份犯行，無非以此部份事實，業據被
    害人甲○○指訴甚詳，並經被告劉燕萍坦認在卷等為其論據；訊據被告丙○○對
    於上開時間載同劉燕萍至被害人住處之事實，固直承不諱，惟否認有竊盜犯行，
    辯稱：劉燕萍說是要進去向甲○○借錢等語。經查：被告劉燕萍雖於警詢時供稱
    其搶奪被害人是有預謀，共犯是伊男朋友云云（詳見偵查卷第九頁反面）；然其
    嗣於偵查中供稱：「（妳總共去甲○○家裡偷或搶幾次？）去五次，第一次我是
    用借的‧‧‧」（詳見偵查卷第三七頁）；又於原審供稱：「第一次去是向甲○
    ○借錢，第二次是與丙○○一起進去，甲○○把錢放在桌上，第二次以後之事都
    一樣，第三次是我一個人進去，丙○○在門旁等，第四次與第五次都是與第三次
    相同」、「（與丙○○進去為何事？）第一次我主動去向甲○○借的，第二次是
    丙○○叫我進去借的，我就跟丙○○一起進去」、「（丙○○是否有告訴你若借
    不到，就用偷的？）有。第三次時告訴我的」等語，先後所述並不一致，已難遽
    採劉燕萍於警詢所供而為不利於被告丙○○之認定；復參以被告丙○○與劉燕萍
    於九十三年二月二十五日下午二時許係侵入被害人住處竊取財物，而非搶奪，已
    經本院認定明確，足見劉燕萍於警詢時稱與丙○○共同預謀搶奪云云，係較為籠
    統之說法，實難遽信。至被害人甲○○於警詢、偵查中雖稱其遭一名女子搶奪財
    物，然依其於偵查所述，第一次該名女子有開口向伊借錢等語，足見被告丙○○
    所辯第一次劉燕萍稱是要去借錢等語，尚堪採信；至劉燕萍於該次進入被害人住
    處後，係以竊取或搶奪方式取得該二千元現金，既係劉燕萍單獨臨時起意為之，
    亦與被告丙○○無涉。次查，關於三月七日該次，被害人甲○○於偵查中陳稱「
    ‧‧‧但過二天，即三月七日大約下午二點多，那女子又到我家來，她又問我有
    沒有錢，我說沒有，他大概知道我真的沒錢了，於是就出去坐上一個男子所騎的
    機車走了」等語，足徵被告丙○○此次雖依原先謀議方式，推由劉燕萍進入被害
    人甲○○家中，然因被害人告知已無金錢，劉燕萍遂打消犯罪之念頭，而未著手
    竊盜或搶奪之犯行。此外，復查無其他積極明確之證據足以證明被告丙○○有公
    訴人所指之此二次犯行，不能證明被告丙○○犯罪，惟公訴人認被告丙○○所涉
    此部份犯行與前開論罪科刑部分間，有連續犯之裁判上一罪關係，爰不另為無罪
    判決之諭知，附此敘明。
據上論結，應依刑事訴訟法第三百六十九條第一項前段、第三百六十四條、第二百九
十九條第一項前段，刑法第二十八條、第五十六條、第三百二十條第一項、罰金罰鍰
提高標準條例第一條前段，判決如主文。
本案經檢察官乙○○到庭執行職務。
中      華      民      國      九十三    年      十    月    二十八    日
                                   臺灣高等法院臺中分院刑事第四庭
                                         審判長法  官  洪  耀  宗
                                               法  官  劉  登  俊
                                          法　官  江  德  千
右正本證明與原本無異。
檢察官得上訴。
被告不得上訴。
如不服本判決應於收受送達後十日內向本院提出上訴書狀，其未敘述上訴之理由者並
得於提起上訴後十日內向本院補提理由書（均須按他造當事人之人數附繕本）。
                                               書記官  吳　麗　琴
中     華     民     國     九十三     年      十      月    二十九     日
【附錄論罪科刑法條】
刑法第三百二十條第一項：
意圖為自己或第三人不法之所有，而竊取他人之動產者，為竊盜罪，處五年以下有期
徒刑、拘役或五百元以下罰金。
                                                              　　　　　Ｆ
